【裁判字號】    89,上訴,2001
【裁判日期】    890725
【裁判案由】    強盜等
【裁判全文】
臺灣高等法院刑事判決                  八十九年度上訴字第二００一號
    上  訴  人
    即  被  告  甲○○
                丙○○
    共      同
    指定辯護人  本院公設辯護人
右上訴人因強盜等案件，不服台灣板橋地方法院八十九年度訴字第一七九號，中華民
國八十九年三月六日第一審判決（起訴案號：台灣板橋地方法院檢察署八十八年度偵
字第一九一四０號），提起上訴，本院判決如左：
    主  文
原判決撤銷。
甲○○共同連續意圖為自己不法之所有，而搶奪他人之動產，累犯，處有期徒刑壹年
，自製機車萬能鎖貳支沒收。又共同意圖為自己不法之所有，而搶奪他人之動產，因
脫免逮捕，當場施以強暴，累犯，處有期徒刑參年捌月。應執行有期徒刑肆年陸月，
自製機車萬能鎖貳支沒收。
丙○○共同連續意圖為自己不法之所有，而搶奪他人之動產，處有期徒刑拾月，自製
機車萬能鎖貳支沒收，又共同意圖為自己不法之所有，而搶奪他人之動產，因脫免逮
捕，當場施以強暴，處有期徒刑參年陸月。應執行有期徒刑肆年貳月，自製機車萬能
鎖貳支沒收。
    事  實
一、甲○○於民國（下同）八十六年間，因違反麻醉藥品管理條例二罪，分別經臺灣
    高雄地方法院八十六年易字第五九一號、台灣屏東地方法院八十六年易字第一二
    ０四號案件，各判處有期徒刑五月，八十七年間經台灣高雄地方法院裁定應執行
    有期徒刑八月，於八十八年二月六日執行完畢，猶不知悔改，與丙○○共同意圖
    先竊取機車，再騎竊得之機車行搶，並基於共同意圖為自己不法所有之概括犯意
    聯絡，先於八十八年八月十日上午十一時二十分許，在台北縣三重市○○街一二
    六巷三號前，見戊○○所有ＫＥＫ─五七一號機車鑰匙未拔下，由甲○○在旁把
    風，丙○○下手予以竊取，再連續於同日下午十三時三十分許，在台北縣新莊市
    ○○路一七三號前，由丙○○騎駛前開贓車搭載甲○○，趁路人己○○未及防備
    之際，由甲○○出手搶奪己○○夾於左手腋下之牛皮紙袋及其內之財物，再於同
    日十四時五十分許，在台北縣樹林鎮○○路與樹德街口，以同前方式搶奪乙○○○背於身上之皮包及其內之財物，末於同日十五時十分許，在台北縣樹林鎮○○
    街○段二十巷二十八號前，以同前方式搶奪丁○○○身上之皮包及其內之財物得
    手後逃逸時，適經在該處執行便衣勤務之員警李坤忠、梁恬維發覺而上前追捕，
    丙○○、甲○○二人竟為脫免逮捕，而當場施以強暴，與警員李坤忠、梁恬維及
    參與追捕之民眾鍾三良發生扭打，丙○○旋因不敵就獲，甲○○雖暫時逃逸，惟
    於同日時三十分，在臺北縣板橋市○○街二八巷口為警逮獲。並扣得丙○○所有
    ，共同供犯竊盜罪所用之自製機車萬能鎖二支。
二、案經台北縣警察局樹林分局報請臺灣板橋地方法院檢察署檢察官偵查起訴。
    理  由
一、上訴人即被告丙○○固坦承有竊盜、搶奪之事實，上訴人即被告甲○○固坦承有
    搶奪之事實，核與被害人戊○○、己○○、乙○○○、丁○○○等指述機車被竊
    及被搶奪之經過相符，並有贓物領據四紙附卷可稽。惟被告二人均否認與警方扭
    打，被告甲○○否認竊盜，被告丙○○辯稱，當時伊腳已受傷，趴在地上，未與
    警方發生扭打云云。被告甲○○更辯稱，丙○○偷車時，伊不在場，警察來時，
    伊已逃跑云云。經查：被告甲○○於警訊時已坦承，丙○○下手竊取時，伊在旁
    等他（見偵查卷第十頁反面），核與被告丙○○於警訊時供承伊竊取機車，甲○○在旁把風等語相符（見偵查卷第五頁反面）。被告二人偵審中翻異前供，丙○○供稱竊盜係伊一人所為，甲○○否認竊盜，均無可採。再當時逮獲被告之警員
    李坤忠、梁恬維於原審審理時證稱，當時我二人騎駛機車執行便衣勤務，被告二
    人原本在我們前方，行搶後迅速迴轉，變成與我們對向，梁恬維跳下車抱住一名
    被告，二名被告身材魁武，合力毆打梁，致梁衣服破損，身體受傷，李坤忠騎車
    過來幫梁恬維，並有路人（即鍾三良）見義勇為，幫忙圍捕，因而逮捕丙○○，
    甲○○逃逸，我們依據張舜哲所提供之線索，逮捕甲○○等語（見原審卷第三十
    頁）。核與被害人丁○○○於警訊時指稱：被告二人搶奪得手後，適有二名警察
    發現追上去而發生扭打，後來搶匪機車跌倒逮捕到一人，另外一人則讓他逃跑了
    等語（見偵查卷第十七頁反面）。及證人鍾三良於警、偵訊時證稱：當天有二名
    歹徒參與作案，案發時和警方打架，那是扭打在一起，確有出手打警察等語相符
    （見偵查卷第二十頁反面、第五十三頁反面），顯見被告二人於搶奪丁○○○後
    ，為脫免逮捕，均有當場對圍捕人員施強暴，被告二人所辯均不足採，被告二人
    犯行均堪以認定。
二、核被告二人所為，竊取機車部分，係犯刑法第三百二十條第一項之竊盜罪；搶奪
    部分，係犯刑法第三百二十五條第一項之搶奪罪；搶奪後為脫免逮捕而當場施以
    強暴，係犯刑法第三百二十九條第一項之準強盜罪。被告二人就前開犯行，均有
    犯意聯絡、行為分擔，為共同正犯。被告二人於八十六年八月十日上午竊取機車
    後，即於是日連續騎竊得之機車行搶，足見被告二人係藉騎竊得之機車搶奪，以
    避免機車號碼被人抄下後被查獲，則被告二人所犯竊盜罪，與搶奪罪間即有方法
    結果之牽連關係，應依刑法第五十五條規定從一重之搶奪罪處斷。復按連續犯須
    連續數行為而犯同一罪名，始能成立，所謂犯同一罪名，依司法院大法官會議釋
    字第一五二號解釋，指構成犯罪要件相同之罪名而言，上訴人所犯刑法第三百二
    十五條第一項之搶奪罪，與同法第三百二十九條之準強盜罪，不能論以連續犯。
    故被告二人連續搶奪己○○及乙○○○二次犯行，時間緊接，犯罪構成要件相同
    ，顯係基於概括犯意為之，為連續犯，應論以連續搶奪一罪，並加重其刑。再與
    被告搶奪丁○○○後之準強盜犯行合併處罰（參見最高法院六十七年度台上字第
    二八四八號判例及本院八十三年法律座談會結論）。又查被告甲○○有事實欄所
    載之犯罪科刑執行情形，有臺灣高等法院檢察署刑案紀錄簡覆表在卷可稽，其受
    有期徒刑之執行完畢後，五年以內再犯最重本刑為有期徒刑以上之本案二罪，均
    為累犯，準強盜部分應依法加重其刑、連續搶奪部分則依法遞加重其刑。
三、原審予以論罪科刑，固非無見，惟原判決未說明竊盜罪與連續搶奪罪間何以有裁
    判上一罪之關係，亦未說明被告二人前二次搶奪犯行與最後一次搶奪後施強暴之
    準強盜犯行，何以應分論併罰，又自製機車萬能鎖二支，為被告丙○○所有，共
    同供犯竊盜罪所用之物，原判決卻認係供犯罪預備之物，且原判決多次誤書被告
    甲○○之姓名為許冠田，均有未洽，被告二人提起上訴，仍執陳詞，或否認竊盜
    ，或否認施強暴，固均無可採，惟原判決既有可議，應予撤銷改判，審酌被告二
    人犯罪之動機、目的、手段，犯罪時所受之刺激及其品性、生活狀況、智識程度
    、犯罪所生之損害，及犯罪後態度等一切情狀，量處如主文所示之刑，並定應執
    行刑。扣案自製機車萬能鎖二支，為被告丙○○所有，共同供犯竊盜罪所用之物
    ，依刑法第三十八條第一項第二款規定宣告沒收。
四、被告丙○○經合法傳喚，無正當理由不到庭，爰不待其陳述，逕行判決，併此敘
    明。
據上論斷，應依刑事訴訟法第三百六十九條第一項前段、第三百六十四條、第二百九
十九條第一項前段、第三百七十一條，刑法第二十八條、第五十六條、刑法第三百二
十條第一項、第三百二十五條第一項、第三百二十九條第一項、第三百二十八條第一
項、第五十五條、第四十七條、第五十五條第五款、第三十八條第一項第二款，罰金
罰鍰提高標準條例第一條前段，判決如主文。
本案經檢察官鄭富銘到庭執行職務。
中    華    民    國    八十九    年      七        月       二十五     日
                          臺灣高等法院刑事第二十二庭
                              審判長法  官  林  明  俊
                                    法  官  黃  賽  月
                                    法  官  邱  同  印
右正本證明與原本無異。
如不服本判決應於收受送達後十日內向本院提出上訴書狀，其未敘述上訴之理由者並
得於提起上訴後十日內向本院補提理由書（均須按他造當事人之人數附繕本）。
                                    書記官  蕭  進  忠
中    華    民    國    八十九    年      七        月       二十七     日
附錄：本案論罪科刑法條全文
刑法第三百二十條第一項：
意圖為自己或第三人不法之所有，而竊取他人之動產者，為竊盜罪，處五年以下有期
徒刑、拘役或五百元以下罰金。
刑法第三百二十五條第一項：
意圖為自己或第三人不法之所有，而搶奪他人之動產者，處六月以上五年以下有期徒
刑。因而致人於死者，處無期徒刑或七年以上有期徒刑，致重傷者，處三年以上十年
以下有期徒刑。
刑法第三百二十九條：
竊盜或搶奪，因防護贓物、脫免逮捕或湮滅罪證而當場施以強暴、脅迫者、以強盜論
。
刑法第三百二十八條第一項：
意圖為自己或第三人不法之所有，以強暴、脅迫、藥劑、催眠術或他法，至使不能抗
拒，而取他人之物或使其交付者，為強盜罪，處三年以上十年以下有期徒刑。


司法院資訊處製作；財團法人民間司法改革基金會備份。
